【裁判字號】    90,上訴,531
【裁判日期】    900531
【裁判案由】    偽造文書
【裁判全文】
臺灣高等法院高雄分院刑事判決                      九十年度上訴字第五三一號
    上  訴  人
    即  被  告  乙○○
右上訴人因偽造文書案件，不服臺灣高雄地方法院八十八年度訴字第一二五七號中華
民國八十九年十二月十五日第一審判決（起訴案號：臺灣高雄地方法院檢察署八十八
年度偵緝字第八○八號），提起上訴，本院判決如左：
      主  文
原判決撤銷。
乙○○行使偽造私文書，足以生損害於公眾及他人，累犯，處有期徒刑肆月，如易科
罰金以佰元折算壹日。切結書上之偽造「徐羅義」署名壹枚及指印貳枚均沒收。
    事  實
一、乙○○曾有妨害自由、竊盜、贓物、公共危險、偽造文書、侵占及違反麻醉藥品
    管理條例、槍砲彈藥刀械管制條例等前科，其於民國七十八年間所犯竊盜罪，經
    臺灣高等法院臺南分院判處有期徒刑四年確定，嗣經減刑為有期徒刑二年，並於
    八十年八月二十一日執行完畢出獄。詎猶不知悔改，利用渠於八十一年間在臺北
    縣、市工地陸續為瑞爵有限公司﹙下稱瑞爵公司，設於臺北縣三重市○○路十六
    號三樓）工頭蔡金環雇用從事建築工之機會，於八十一年底，蔡金環為製作瑞爵
    公司員工薪資扣繳憑單，乃要求乙○○簽立確實自瑞爵公司領得薪資新臺幣﹙下
    同）二十二萬元之切結書乙紙，乙○○竟在蔡金環提供之該紙切結書上偽造「徐
    羅義」之簽名，再捺上渠本人之右拇指指印，另在切結書內關於「工資總額欄」
    部分，因更改為「貳拾貳萬零千零百零拾元（原本金額為貳拾陸萬零千零百零拾
    元）」，同時按捺渠本人之右拇指指印於其上，並持之交付蔡金環向瑞爵公司申
    報綜合所得稅，足以生損害於徐羅義在八十一年度課徵綜合所有稅有增加之虞及
    稅捐稽徵機關課稅之正確性。
二、案經臺灣板橋地方法院檢察署（起訴書誤繕為臺灣臺北地方法院檢察署）檢察官
    自動檢舉後呈請臺灣高等法院檢察署檢察長核轉臺灣高雄地方法院檢察署檢察官
    偵查起訴。
    理  由
一、訊據上訴人即被告乙○○固坦承渠曾於八十一年間，在臺北橋下等待工頭找人工
    作，領取工資二十二萬元，曾因工頭要求後，為領錢而於切結書上按捺指印等情
    ，然矢口否認有何偽造文書犯行，辯稱︰伊簽寫扣案切結書時，切結書上均空白
    ，是工頭告訴我們，要領錢的人在上面按捺指印云云。惟查，徐羅義於八十一年
    間並未受雇於於瑞爵公司，此據證人徐羅義於臺灣板橋地方法院檢察署（以下簡
    稱為「板橋地檢署」）偵查中證稱︰伊均在東部種田，並未到北部工作過，亦未
    曾至瑞爵公司工地工作；扣案切結書上身分證影本照片及簽名均非伊所有及簽立
    ；身分證曾於八十年底及八十四年分別遺失過二次等語明確。又證人蔡金環於板
    橋地檢署偵查中供稱︰瑞爵公司是伊弟開設，伊為公司經理，負責員工，工人以
    本人簽立切結書並提供身分證影本之方式而具領工資；徐羅義部分，應係乙○○
    假冒名字工作等語；核與蔡進村於板橋地檢署所供述有關招徠工人部分相符。次
    查，扣案徐羅義名義之切結書上，其中「立切結書人欄」及「工資總額欄」均各
    有乙枚指印，有該切結書影本在卷可稽，並經原審依職權調閱該切結書原本核閱
    無訛，（見原審卷證物袋）。而該紙切結書經送行政院內政部警政署刑事警察局
    鑑驗比對發現，該紙切結書上「工資總額欄」之指印，與該局檔存被告乙○○之
    右拇指指紋，經電腦及人工析鑑結果，係屬同一人之指紋，即為被告右拇指指印
    ，而該紙切結書上之指印與證人徐羅義役男指紋卡指紋不符，此有該局八十七年
    一月五日刑紋字第八二九六○號函檢附之八十六年十二月二十七日局紋字第六八
    四號鑑定書乙份附卷足憑。觀諸該紙切結書原本發現，倘被告為具領工資而在空
    白切結書上僅按捺指印而無書寫任何文字或數字者，豈有於「工資總額欄」處因
    金額書寫錯誤而塗改後，另行按捺指印之理，顯見被告上開辯稱渠按捺指印時，
    該紙切結書為空百乙節，顯係臨訟卸責飾詞，殊無足取。雖證人蔡金環經原審及
    本院迭次傳拘無著，且原審囑託臺灣士林地方法院訊問證人蔡金環亦傳拘無著，
    有臺灣士林地方法院八十九年四月二十七日士院仁刑義八九助四七字第一六九○
    一號函附卷可考，惟證人蔡金環業於偵查中，已經合法訊問而陳述明確，悉如前
    述，該證人偵查中之證詞仍有其證據能力（刑事訴訟法第一百九十六條參照）。
    是本案事證已臻明確，被告犯行洵堪認定，應予依法論科。
二、查被告乙○○偽造徐羅義簽名在具領工資切結書上，並按捺右拇指指印，足以生
    損害於徐羅義在八十一年度課徵綜合所有稅有增加之虞及稅捐稽徵機關課稅之正
    確性，核其所為，係犯刑法第二百十六條、第二百十條之行使偽造私文書罪。被
    告偽造署押之行為乃偽造私文書之部分行為，偽造私文書後持以行使，偽造之低
    度行為為行使之高度行為所吸收，均不另論罪。被告於七十八年間曾犯竊盜罪，
    經臺灣高等法院臺南分院於七十九年一月十日以七十八年度上易字第四九二七號
    判處有期徒刑四年確定，嗣經減刑為有期徒刑二年，並於八十年八月二十一日執
    行完畢出獄，有臺灣高雄地方法院檢察署刑案資料查註紀錄表及本院被告全國前
    案紀錄表各乙份在卷可按，渠於五年以內再犯本件最重本刑為有期徒刑以上之罪
    ，為累犯，應依刑法第四十七條之規定，加重其刑。
三、原審以被告罪證明確，應予論罪科刑，固非無見，惟查：被告行為後，刑法第四
    十一條已於中華民國九十年一月十日修正公布，同年月十二日生效施行，該條第
    一項規定：「犯最重本刑為五年以下有期徒刑之罪，而受六個月以下有期徒刑或
    拘役之宣告，因身體、教育、職業、家庭之關係或其他正當事由，執行顯有困難
    者，得以一元以上三元以下折算一日，易科罰金。但確因不執行所宣告之刑，難
    收矯正之效，或難以維持法秩序者，不在此限。」被告所犯之行使偽造文書罪，
    係五年以下有期徒刑之罪，且判處有期徒刑四月，依刑法第二條第一項前段規定
    ，行為後法律有變更者，適用裁判時之法律，原審未及適用新修正之刑法第四十
    一條第一項規定，諭知易科罰金之標準，尚有未洽。被告上訴意旨，否認犯罪，
    指摘原判決不當，雖無理由，惟原判決既有可議，自應由本院撤銷改判。爰審酌
    被告前有贓物、竊盜、公共危險、偽造文書、麻藥、槍砲、侵占等多次不甲前科
    ，有前揭臺灣高雄地方法院檢察署刑案資料查註紀錄表及被告全國前案紀錄表可
    參，素行非佳，及犯罪之動機、目的、手段、犯罪所生危害等一切情狀，量處如
    主文第二項所示之刑，並諭知易科罰金之折算標準，以資懲儆。扣案切結書上偽
    造「徐羅義」署名一枚及指印二枚，應依刑法第二百十九條之規定，併予宣告沒
    收。
據上論結，應依刑事訴訟法第三百六十九條第一項前段、第三百六十四條、第二百九
十九條第一項前段，刑法第二百十六條、第二百十條、第四十七條、第二百十九條、
第二條第一項前段，修正後第四十一條第一項，罰金罰鍰提高標準條例第一條前段、
第二條，判決如主文。
本案經檢察官朱文彬到庭執行職務。
中    華    民    國      九十      年       五       月    三十一      日
            臺灣高等法院高雄分院刑事第一庭
                                  審判長法官  李春昌
                                        法官  邱永貴
                                        法官  周賢銳
右正本證明與原本無異。
如不服本判決，應於判決送達後十日內向本院提出上訴狀，其未述理由者並應於提
出上訴狀後十日內向本院補提理由書（應附繕本)。
                                      書記官  黃琳群
中    華    民    國      九十      年       六       月       四       日
附錄：本判決論罪科刑法條：
刑法第二百十六條
  行使第二百十條至第二百十五條之文書者，依偽造、變造文書或登載不實事項或使
  登載不實事項之規定處斷。
刑法第二百十條
  偽造、變造私文書，足以生損害於公眾或他人者，處五年以下有期徒刑。
                                                                        Ｋ


司法院資訊處製作；財團法人民間司法改革基金會備份。
